Inventaris van persoonlijke archieven van enige bewindslieden van het Ministerie van Buitenlandse Zaken, 1952-1998
Nationaal Archief, Den Haag
- MR. H. VAN DEN BROEK, 03
  - Minister, 1982-1993, 03.3
    - Stukken betreffende bijzondere onderwerpen, 03.3.2
      - Taken, 03.3.2.2
        - Voorlichting, 03.3.2.2.6
          - Teksten van toespraken, interviews en contacten met de pers., 1985 - 1992; 333-344; 3 pakken, 8 omslagen en 1 stuk
            - Stukken betreffende de totstandkoming van de toespraak te houden tijdens het galadiner van de Stichting Nederland-Amerika op 14 maart 1987 te Noordwijk aan Zee, 1987, 334
            - Toespraak, uitgesproken tijdens de 42e zitting van de Algemene Vergadering der Verenigde Naties op 24 september 1987 te New York, 1987, 335; stuk
            - Contacten met diverse media, 1987 - 1992, 336
            - Stukken betreffende de totstandkoming van de toespraak te houden bij de internationale viering van het Leids Ontzet op 21 september te Leiden, 1988, 337
            - Stukken betreffende de totstandkoming van de toespraak te houden bij de opening van de manifestatie 'Foto's für Millionen' op 2 oktober te Keulen, 1988, 338
            - Tekst van de op 30 november te Leiden gehouden toespraak ter gelegenheid van de oprichting van het Nederlands Centrum voor Geavanceerd Onderzoek in de Internationale Betrekkingen (Center for Advanced Research in International Affairs in the Netherlands, (CARIAN), [1988], 339
            - Stukken betreffende toespraken, tekstbijdragen aan diverse publicaties, persberichten en interviews, 1988 - 1992, 340; pak
            - Stukken betreffende de totstandkoming van de toespraak, te houden ter gelegenheid van de viering van Willem III en Mary 300 jaar Anglo-Dutch friendship, op 10 februari te Greenwich, 1989, 341
            - Toespraken, 1990 jan. - okt., 342; pak
            - Stukken betreffende de totstandkoming van de toespraak, te houden bij de opening van de 'politieke dag' van het Global Panel, op 9 april 1991 te Amsterdam, 1990 - 1991, 343
            - Memorandum betreffende spreekpunten voor persbriefings, met bijlagen, 1991, 344
        - Overige buitenlandse zaken, 03.3.2.2.7
          - Memorandum betreffende initiatieven van het Noorse Statoil tot directe levering aan de Samenwerkende Elektriciteits-Productiebedrijven (SEP), buiten de Gasunie om, met bijlagen., 1988; 345; omslag
          - Stukken betreffende de aanpassing van het Nederlandse paspoort aan het uniforme Europese model per 1 november 1989., 1988; 346; pak
          - Overleg met de thesaurier-generaal en de minister-president betreffende de kandidatuur van dr. H.O.Ch.R. Ruding bij de Europese Bank voor Wederopbouw en Ontwikkeling (EBRD)., 1990; 347; omslag
        - Ministerraad, 03.3.2.2.8
          - Ontwerp-regeringsverklaring, toegestuurd door minister-president drs. R.F.M. Lubbers ter bespreking in de ministerraad op 17 november, alsmede memoranda betreffende wijzigingen., 1982; 348; omslag
          - Verzoek van de minister van Justitie om in te stemmen met de toezending van het wetsvoorstel inzake euthanasie aan Hare Majesteit Koningin Beatrix ter advisering door de Raad van State, met bijlagen., 1985 - 1987; 349; omslag
          - Ontwerp-regeringsverklaring, toegestuurd door minister-president drs. R.F.M. Lubbers ter bespreking in de ministerraad op 24 november, alsmede memoranda betreffende wijzigingen., 1989; 350; pak
          - Stukken houdende een overzicht van lopende activiteiten die mogelijk worden beïnvloed door de demissionaire status van het kabinet, alsmede een brief van minister-president drs. R.F.M. Lubbers aan alle ministers betreffende de vorming van een intern departementaal informatiedossier ten behoeve van nieuwe bewindslieden., 1989; 351; omslag
          - Memoranda en correspondentie betreffende bezuinigingen op Defensie-uitgaven, met bijlagen., 1990 - 1991; 352; omslag
            Stukken zijn persoonlijk/vertrouwelijk/geheim.
        - Overige aangelegenheden waarbij de minister ambtshalve is betrokken, 03.3.2.2.9
          - Stukken betreffende de voorbereiding van een ministerraadstuk over de procedure inzake de omvang en samenstelling van delegaties naar internationale vergaderingen, met bijlagen., 1982 - 1983; 353; omslag
          - Memorandum betreffende de vergelijking van verkiezingsprogramma's, met bijlagen., 1986; 354; omslag
          - Stukken betreffende de totstandkoming van de toespraak die Hare Majesteit Koningin Beatrix zal houden ter gelegenheid van de opening van de Hannover Messe te Hannover op 2 mei 1990., 1988 - 1990; 355; omslag
          - Stukken betreffende het bijwonen, als lid van het Comité van Aanbeveling, van de opening van de nieuwe Campus van de Amerikaanse School te Den Haag op 9 oktober 1990., 1988 - 1991; 356; pak
          - Correspondentie met de Studentenvereniging voor Internationale Betrekkingen (SIB); voornamelijk uitnodigingen., 1988 - 1992; 357; pak
          - Memoranda betreffende voor het Ministerie van Buitenlandse Zaken relevante punten van de regeringsverklaring ten behoeve van het constituerend beraad, met bijlagen., 1989; 358; omslag
          - Behandeling van de Defensienota 1991 in de ministerraad en de Tweede Kamer der Staten-Generaal., 359; pak
          - Defensienota 1991, ter kennisneming ontvangen van de Defensieraad., 360; pak
          - Memorandum betreffende het verschijnen van de minister van Justitie mr. dr. E.M.H. Hirsch Ballin voor de Onderzoekscommissie Drugscriminaliteit van het Europees Parlement, met bijlagen., 1991; 361; omslag
          - Stukken ter voorbereiding op bijeenkomsten van de Stuurgroep Wapenbeheersing en Nucleaire Bewapening (Ministerie van Defensie) over onder andere de notitie Internationale Veiligheid en de Nederlandse Krijgsmacht, dienstplicht en (on)vrijwillige uitzending van dienstplichtigen., 1992; 362; pak
            Bevat geheime en vertrouwelijke stukken.
  - Gedeponeerde archieven, 03.4
    - Particulier Secretaris, 03.4.1
      - Archief van de Particulier Secretaris mr. H.S. Post., 1986 - 1990; 363-365; 2 pakken en 1 omslag
        - Memoranda. 1986 - 1988, 363-364
          - 1986-1987, 363
          - 1988, 364
        - Catalogus van de tentoonstelling van Laurant BB in het Europese Parlement te Straatsburg, 1990, 365; omslag
      - Archief van de Particulier Secretaris drs. P. de Gooijer., 1990 - 1992; 366-371; 5 pakken en 1 omslag
        - Algemene correspondentie, 1990 nov. - 1992 sep., 366
        - Memoranda. 1990 - 1991, 367-370
          - 1990 jan. - mei, 367
          - 1990 juni - dec., 368
          - 1991 jan. - juni, 369
          - 1991 juli - dec., 370
        - Correspondentie met het Atlantic & Pacific Exchange Program over het ontvangen en begeleiden van leden van deze organisatie, alsmede het behulpzaam zijn met het leggen van contacten in het buitenland (via de ambassades) voor deze leden, 1991, 371; omslag
    - Secretariaatsarchief, 03.4.2
      - Algemene correspondentie, beantwoord door derden., 1984 - 1989; 372-377; 6 pakken
        Vanaf 1988 alfabetisch geordend op naam van persoon/organisatie.
        - 1984-1985, 372
        - 1986, 373
        - 1987 sep. - dec., 374
        - 1988, A - Z., 375
        - 1989, A - J., 376
        - 1989, K - Z., 377
      - Convocaties van de Eerste en Tweede Kamer der Staten-Generaal, met bijlagen., 1983 - 1991; 378-381; 4 pakken
        - 1983 dec. - 1987 mei, 378
        - 1987 juni - 1988 dec., 379
        - 1990 juli - 1991 jan., 380
        - 1991 feb. - juli, 381
      - Stukken betreffende de beantwoording van kamervragen, alfabetisch geordend op naam van kamerleden., 1984 - 1992; 382-393; 12 pakken
        - 1984-1985, 382-383
          - A - L., 382
          - M - Z., 383
        - 1986, 384-385
          - A - M., 384
          - N - Z., 385
        - 1987-1988, 386-387
          - A - K., 386
          - L - Z., 387
        - 1990-1991, 388-391
          - A - F., 388
          - G - M., 389
          - N - T., 390
          - U - Z., 391
        - 1992, 392-393
          - A - M., 392
          - P - Z., 393
      - Verslagen en moties van de Tweede Kamer der Staten-Generaal, alfabetisch geordend op onderwerp., 1986 - 1988; 394-404; 11 pakken
        - A., 394
        - B., 395
        - C - D., 396
        - E., 397
        - F - H., 398
        - I - L., 399
        - M., 400
        - N - O., 401
        - P - R., 402
        - S - U., 403
        - V - Z., 404
      - Brieven en verslagen van de minister aan de voorzitters en diverse commissies in de Eerste en Tweede Kamer der Staten-Generaal., 1987 - 1988; 405-408; 4 pakken
        - 1987 apr. - aug., 405
        - 1987 sep. - dec., 406
        - 1988 jan. - mrt., 407
        - 1988 apr. - sep., 408
      - Ingekomen en minuten van uitgegane memoranda., 1989 - 1992; 409-413; 4 pakken en 1 omslag
        - 1989 dec. - 1990 apr., 409
        - 1990 mei - dec., 410
        - 1991 jan. - juli, 411
        - 1991 aug. - dec., 412
        - 1992 jan. - feb., 413; omslag
- DHR. P. DANKERT, STAATSSECRETARIS, 1989-1994, 04
  Pieter Dankert (8 januari 1934 - 21 juni 2003) studeerde tot 1953 politieke en sociale weten- schappen aan de Gemeentelijke Universiteit te Amsterdam en volgde daarna de onderwijzersopleiding te Leeuwarden en de M.O.-geschiedenis. Van 1960 tot 1963 was hij werkzaam als docent voor het V.H.M.O. te Gorinchem, terwijl hij van 1963 tot 1965 medewerker van het Koos Vorrinkinstituut was.
  Het Koos Vorrinkinstituut was een instituut van de PvdA dat zich bezig hield met buitenlandse politiek.
  In 1965 werd hij benoemd tot directeur van dit instituut, een functie die hij tot 1971 bekleedde.
  Al sinds februari 1968 was Dankert namens de PvdA lid van de Tweede Kamer der Staten-Generaal en hij bleef dit tot juni 1981. In 1979 nam hij voor tien jaar zitting in het Europees Parlement en was hier van 19 januari 1982 tot 24 juli 1984 voorzitter van.
  Op 7 november 1989 werd hij benoemd tot staatssecretaris van Buitenlandse Zaken in het derde kabinet-Lubbers (1989-1994). Hij bleef de gehele kabinetsperiode werkzaam als staatssecretaris. In juli 1994 keerde hij terug naar het Europees Parlement, waar hij lid van bleef tot juli 1999.
  Als bewindspersoon was hij belast met Europese Samenwerking. In 1992 heeft hij de Wet tot goedkeuring van de Overeenkomst betreffende de Europese Economische Ruimte tot stand gebracht. Hij had een aanzienlijk aandeel in de totstandkoming van het Verdrag van Schengen
  Het Verdrag van Schengen is een overeenkomst tussen alle Europese lidstaten (met uitzondering van Ierland en het Verenigd Koninkrijk) en IJsland, Zwitserland en Noorwegen, welke vrij reizen tussen deze landen mogelijk maakt. Zie: NA, Bewindsliedenarchief, 2.05.81, inv.nrs 448-449
  en bracht samen met E.M.H. Hirsch Ballin in 1993 de Uitvoeringswet van dit Verdrag tot stand.
  Nevenfuncties van Dankert waren onder meer het voorzitterschap van de Nederlandse Politieke Jongerencontactraad van 1962 tot 1963, het lidmaatschap van de Raadgevende Vergadering van de Raad van Europa en de West Europese Unie van 1972 tot 1977, het voorzitterschap van de Staatscommissie voor Defensie van 1974 tot 1975, van het Nederlands Instituut voor Vredesvraagstukken van 1975 tot 1980, en van de Stichting Atlantische Commissie van 1987 tot 1989. Verder was hij van augustus tot november 1989 bijzonder hoogleraar Europese Studies aan de Universiteit van Amsterdam. In 2002 werd hij lid van de Commissie Europese Integratie Adviesraad Internationale Vraagstukken.
  Als gedelegeerde maakte hij van 1971 tot 1977 onder meer deel uit van de Politieke Commissie van het NAVO-Assembleé (algemeen rapporteur) en van 1973 tot 1979 van de vaste commissie voor Buitenlandse Zaken van de Tweede Kamer der Staten-Generaal (voorzitter).
  In het Europees Parlement was hij van 1978 tot 1979 algemeen rapporteur voor begrotingsvraagstukken. Van juli 1979 tot januari 1982 en van april 1984 tot november 1989 was hij ondervoorzitter van dit college. De maand daarop, december 1989, werd hij voorzitter van de sectie Euro-Arabische groep.
  Op 29 april 1988 werd Dankert benoemd tot Commandeur in de Orde van Oranje-Nassau. Op 8 oktober 1994 werd hij benoemd tot Grootofficier in de Orde van Oranje-Nassau.
  1.4. Derde kabinet-Lubbers - Staatssecretaris van Buitenlandse Zaken
  In het derde kabinet-Lubbers (1989-1994) hadden het CDA en de PvdA zitting. De regeringsperiode stond in het teken van bezuinigingen en vernieuwingen in de sociale zekerheid. De grote toestroom van asielzoekers en groeiende mestproblematiek in de landbouw waren lastige onderwerpen voor het kabinet. Andere thema's uit de kabinetsperiode waren onder meer de Europese eenwording (het Verdrag van Maastricht in 1993), de privatisering van de Nederlandse Spoorwegen (1992) en de planning van de Betuwelijn (een spoorweg tussen Rotterdam en Duitsland). Over de gehele kabinetsperiode was er sprake van diverse grote gebeurtenissen op het wereldtoneel; in 1989 viel de Berlijnse Muur en daarmee vielen diverse communistische regimes. De instabiliteit die daar uit voortkwam had onder meer een oorlog in voormalig Joegoslavië tot gevolg.
  NA, Bewindsliedenarchief, 2.05.81, inv.nr 451
  Daarnaast was er sprake van de Iraakse bezetting in Koeweit, hetgeen tot de eerste Golfoorlog leidde.
  http://www.parlement.com/9291000/modules/g0ca7g20
  1.5. Europa
  Staatssecretaris Dankert had Europese Samenwerking in de portefeuille en bereidde in 1992 samen met minister-president Lubbers en minister Van den Broek een voorstel voor een Europese Politieke Unie voor. Nederland stelde zich terughoudend op ten aanzien van de Europese Politieke Samenwerking en bleef ten tijde van het derde kabinet-Lubbers vastberaden in haar besluit dat een neutrale Europese Commissie de Nederlandse belangen het beste zou dienen.
  Hellema, Buitenlandse politiek van Nederland, p. 309-10
  In een artikel in de Internationale Spectator van februari 1991 schreef Dankert dat Nederland tijdens de Intergouvermentele Top in Maastricht een "democratiseringsboodschap" uit moest dragen. De inzet was het openhouden van de weg voor een "stapsgewijs federaal-communautair integratieproces."
  Piet Dankert, 'Nederland en de Europese Politieke Unie: op weg naar een democratisch en federaal Europa', in: Internationale Spectator, XLV, nr.2 (februari 1991), p. 85
  Volgens Paul Rusman was het dan ook met name Dankert die de "gewraakte Nederlandse lijn, communautisering van het buitenlands en justitiebeleid, maar geen exclusief initiatiefrecht voor de Commissie en geen strakke afbakening van de communautaire en intergouvermentele besluitvorming, gevoegd bij de reductie van het 'democratisch tekort'", het sterkst had gesteund.
  Desondanks werd het voorstel voor een Europese Politieke Unie op 'Zwarte Maandag' 30 september 1991 tijdens de Europese Top in Maastricht afgewezen.
  De op het ministerie van Buitenlandse Zaken aanwezige archieven die betrekking hebben op de werkzaamheden van Dankert zijn onder te verdelen in twee soorten. Enerzijds is er het zogeheten 'bewindsliedenarchief'. Dit omvat onder andere het persoonlijke archief van Dankert dat aan het departement is geschonken. Daarnaast is er het archief dat in beheer is van het ministerie zelf, het zogeheten departementsarchief, waarin ook dossiers te vinden zijn die betrekking hebben op het staatssecretariële werk van Dankert.
  Het persoonlijke archief bestaat uit 38 inventarisnummers, dat vrijwel zijn gehele ambtsperiode beslaat. Van de hiervoor genoemde onderwerpen uit die tijd is relatief weinig bewaard.
  Het deel van het departementsarchief dat betrekking heeft op Dankert bestaat uit zes dossiers.
  De eerste vier dossiers hebben betrekking op het door minister-president Lubbers en staatssecretaris Dankert afgelegde bezoek aan Singapore van 2 tot en met 4 april 1991. Hierin zijn het werkdossier en de verslaglegging te vinden.
  Departementsarchief doa. 1988-1994 inv.nrs. 00302-00303, 00467, 00565
  Het vijfde dossier bevat de voorbereiding en de verslaglegging van het officiële bezoek van minister-president Lubbers en staatssecretaris Dankert aan Finland op 22 en 23 januari 1992.
  Departementsarchief deu. Ara., inv.nr 03040
  In het zesde en tevens laatste dossier bevinden zich de teksten van speeches uitgesproken door staatsecretaris Dankert.
  Het kan mogelijk interessant zijn departementale archieven te raadplegen die niet direct verbonden zijn aan zijn naam, maar wel aan de verschillende onderwerpen waar hij in zijn ambtstermijn mee te maken heeft gehad.
  Deze archieven bevinden zich momenteel nog bij het ministerie van Buitenlandse Zaken (23 december 2004).
  Op deze wijze kan men wellicht meer inzicht krijgen in zijn werkzaamheden als staatssecretaris. Te denken valt bijvoorbeeld aan de archieven van:
  DGES (Directoraat-generaal Europese Samenwerking) met betrekking tot Europese Samenwerking
  DAM (Directie Noord-Afrika en Midden-Oosten) en DWH (Directie Westelijk Halfrond) betreffende de Golfoorlog
  DZO (Directie Zuidoost- en Oost-Europa) inzake voormalig Joegoslavië
  DAO (Directie Azië en Oceanië) omtrent het bezoek aan Singapore.
  Gegevens over het buitenlands beleid van het derde kabinet-Lubbers zijn te vinden in het archief van DGPZ (Directoraat-generaal Politieke Zaken).
  - Algemene correspondentie., 1990 - 1994; 414-418; 2 pakken en 3 omslagen
    - 1990, 414; pak
    - 1991, 415; pak
    - 1992, 416
    - 1993, 417
      Openbaarheid beperkt tot 01-01-2069
    - 1994, 418
      Openbaarheid beperkt tot 01-01-2070
  - Ingekomen uitnodigingen., 1990 - 1994; 419-431; 13 pakken
    - 1990 nov. - 1991 feb., 419
    - 1991 mrt. - juni, 420
    - 1991 juli - sep., 421
    - 1991 okt. - dec., 422
    - 1992 jan. - feb., 423
    - 1992 mrt. - apr., 424
    - 1992 mei - aug., 425
    - 1992 sep. - dec., 426
    - 1993 jan. - mrt., 427
    - 1993 apr. - juni, 428
    - 1993 juli - dec., 429
    - 1994 jan. - mrt., 430
    - 1994 apr. - juli, 431
  - Ingekomen en minuten van uitgegane memoranda., 1990 - 1993; 432-434; 1 pak 2 omslagen
    - 1992-1993, 432; pak
    - 1990, 433
      Bevat enkele privé-memoranda.
    - 1991, 434
  - Teksten van toespraken., 1989 - 1994; 435-442; 6 pakken en 2 omslagen
    - 1989 dec. - 1990 nov., 435
    - 1991 jan. - aug., 436
    - 1991 sep. - dec., 437
    - 1992 jan. - apr., 438
    - 1992 mei - dec., 439
    - 1993 jan. - aug., 440
    - 1993 sep. - nov., 441; omslag
    - 1994 jan. - juni, 442; omslag
  - Stukken betreffende de ontvangst van bezoekers uit het buitenland., 1990 - 1994; 443-444; 2 pakken
    - 1990-1992, 443
    - 1993-1994, 444
  - Stukken betreffende bezoeken aan het buitenland., 1990 - 1993; 445; pak
    Openbaarheid beperkt tot 01-01-2024
  - Stukken betreffende de voorbereiding van "Dankert-lunches"., 1990 - 1994; 446; omslag
    Voornamelijk uitnodigingen.
  - Vergaderstukken van de bijeenkomst van het Comité van Ministers van de Benelux Economische Unie te Luxemburg op 18 juni., 1990; 447; omslag
  - Het Akkoord van Schengen., 1990 - 1993; 448-449; 1 pak en 1 omslag
    - Stukken ter voorbereiding op het bezoek aan de Franse minister voor Europese Zaken, mevrouw E. Cresson, betreffende het Akkoord van Schengen, te Parijs op 1 februari, 1990, 448
    - Stukken ter voorbereiding op de vergadering van het Uitvoerend Comité in het kader van het Akkoord van Schengen op 18 oktober, 1993, 449; pak
  - Stukken ter voorbereiding op de bespreking met Tamas Katona, staatssecretaris van Buitenlandse Zaken van Hongarije, op 24 april., 1991; 450; omslag
  - Stukken betreffende de bespreking met het Europese Parlement inzake Joegoslavië., 1991; 451; omslag
- DR. W.F. VAN EEKELEN, STAATSSECRETARIS, 1982-1986, 05
  Willem Frederik van Eekelen (5 februari 1931)
  Zie uitgebreid over het leven van Van Eekelen zijn biografie, Sporen trekken door strategische jaren, Meppel, Uitgeverij Ten Brink, 2000
  doorliep in zijn geboorteplaats Utrecht het Stedelijk Gymnasium waarna hij van 1949-1954 rechten studeerde aan de Rijksuniversiteit Utrecht, waarvan in de periode 1950-1952 politieke wetenschappen in Princeton (VS). In 1957 begon Van Eekelen als ambtenaar van de Buitenlandse Dienst zijn loopbaan bij het ministerie van Buitenlandse Zaken. Hij was achtereenvolgens van 1957-1960 ambassade-attaché te New-Delhi, tweede ambassadesecretaris te Londen van 1960-1964 en eerste ambassadesecretaris te Accra (Ghana) van 1964-1966. Vervolgens was Van Eekelen tot 1971 ambassaderaad van de Permanente vertegenwoordiging bij de NATO te Brussel. In de zomer van 1971 werd hij in het kader van de Europese Politieke Samenwerking benoemd tot correspondent Européen voor de Europese Politieke Samenwerking. In 1974 werd hij directeur Atlantische Samenwerking en Veiligheidszaken van het ministerie van Buitenlandse Zaken.
  In 1977 begon de politieke loopbaan van Van Eekelen, toen hij één van de twee staatssecretarissen van Defensie werd in het kabinet Van Agt I (CDA en VVD), dat tot 1981 aanbleef. Na een kort kamerlidmaatschap trad hij in 1982 (Lubbers I, CDA en VVD, 1982-1986) opnieuw aan als staatssecretaris, ditmaal op het ministerie van Buitenlandse Zaken. Tijdens het tweede kabinet Lubbers (CDA en VVD, 1986-1989) was Van Eekelen minister van Defensie. In 1988 moest hij aftreden, toen zijn positie als gevolg van de 'paspoortaffaire' onhoudbaar was geworden.
  Zie voor de paspoortaffaire verder de "Inleiding op de archieven van drs P.R.H.M. van der Linden", onder de rubriek Enquêtecommissie paspoort.
  Een jaar later volgde zijn benoeming tot secretaris-generaal van de West Europese Unie, een post die Van Eekelen tot 1994 zou bekleedden. Ten tijde van de paarse kabinetten Kok tenslotte, was hij lid van de Eerste Kamer (1995-2003).
  1.2. Onderscheidingen
  Op 30 april 1974 werd Van Eekelen benoemd tot Officier in de Orde van Oranje-Nassau. Op 26 oktober volgde zijn benoeming als Ridder in de Orde van de Nederlandse Leeuw. Vervolgens werd hij nog op 21 december 1988 tot Grootofficier in de Orde van Oranje-Nassau benoemd en op 13 november tot Commandeur in de Orde van de Nederlandse Leeuw.
  1.3. Nevenfuncties
  Van Eekelen bekleedde in de loop van de jaren talrijke functies. Zo was hij onder meer Lid van het bestuur van de Vereniging Wilhelmina-kinderziekenhuis te Utrecht, voorzitter van de World Vererans Foundation, lid van de Raadgevende Vergadering Raad van Europa (1981-1982) en van de Noord-Atlantische Assemblée. Vanaf 2002 was hij plaatsvervangend rapporteur namens de Eerste Kamer in de Europese Conventie voor een nieuw Europees Verdrag. Daarnaast was hij bijvoorbeeld nog voorzitter van het Nationaal Fonds Sport Gehandicapten (vanaf 1995), van de Europese Beweging Nederland en van de Raad van Advies van het Jongeren Atlantisch Samenwerkingsorgaan (Jason).
  1.4. Kabinet-Lubbers I
  Zie hiervoor "De inleiding op de archieven van mr. H. van den Broek".
  1.5. Staatssecretaris van Buitenlandse Zaken
  Als staatssecretaris werd Van Eekelen belast met Europese Zaken. Ambtshalve had hij zitting in de begrotingsraad en in de milieuraad. Hij was voorzitter van de Coördinatiecommissie die de Nederlandse standpunten voor de vergaderingen van de Algemene Raad in Brussel voorbereidde. De resultaten daarvan werden door de ministerraad besproken. Tijdens zijn ambtsperiode kwam op 3 april 1984 het Verdrag tot oprichting van de Europese Unie tot stand. Andere successen uit die tijd waren het Verdrag van Schengen uit 1985 en de Europese Akte van 1986, waarbij Duitsland, Frankrijk, Nederland en België een vrij personenverkeer overeenkwamen. Omdat Van Eekelen een voorstander was van de plaatsing van kruisraketten vind men daarover ook interessante stukken in zijn persoonlijk archief.